【裁判字號】    99,交抗,2054
【裁判日期】    991109
【裁判案由】    違反道路交通管理處罰條例
【裁判全文】
臺灣高等法院交通事件裁定            99年度交抗字第2054號
抗  告  人
即受處分人  甲○○
上列抗告人即受處分人因違反道路交通管理處罰條例案件，不服
臺灣臺北地方法院中華民國99年10月7 日所為裁定（99年度交聲
字第1534號），提起抗告，本院裁定如下：
    主  文
抗告駁回。
    理  由
一、抗告意旨略以：抗告人即受處分人甲○○（簡稱抗告人）從
    事外務工作，交通工具為業主提供，如因吊扣駕照，使用交
    通工具必然違法，亦將失去謀生工具，以致無法維持家庭生
    計，造成社會負擔云云。
二、按汽車（包括機器腳踏車）駕駛人，飲用酒類或其他類似物
    後其吐氣所含酒精濃度超過每公升0.25毫克或血液中酒精濃
    度超過百分之0.05以上者，不得駕車；汽車駕駛人，駕駛汽
    車經測試檢定酒精濃度超過規定標準者，處新臺幣（下同）
    15,000元以上60,000元以下罰鍰，並當場移置保管其車輛及
    吊扣其駕駛執照1 年，及應接受道路交通安全講習，道路交
    通安全規則第2 條第1項第2款、第114條第2款、道路交通管
    理處罰條例第35條第1項第1款、第24條第1項第2款分別定有
    明文。
三、經查：
  (一)本件抗告人於民國（下同）97年7 月6日凌晨2時37分許，駕
    駛車號BLQ-616 號重型機車，行經臺北縣新店市○○路親情
    公園口，為臺北縣政府警察局新店分局員警攔停，測得其呼
    氣酒精濃度達每公升0.71毫克而超過規定標準之事實，為抗
    告人所不爭執，並有酒精測試紀錄單及北縣警交字第C00000
    000號舉發違反道路交通管理事件通知單影本各1紙在卷可稽
    （見原審卷第6、7頁），是抗告人有於上開時、地酒後騎乘
    重型機車之違規行為，堪以認定。
  (二)原處分機關交通部公路總局臺北區監理所板橋監理站於99年
    9 月21日依道路交通管理處罰條例第35條第1項第1款規定，
    裁處抗告人罰鍰45,000元，吊扣駕駛執照12個月，並應參加
    道路交通安全講習。抗告人不服，提出聲明異議，其理由以
    ：抗告人業已支付45,000元之緩起訴處分金，實無力再繳款
    云云。原審法院以本件抗告人之上開交通違規事件，同時涉
    犯刑法第185條之3服用酒類致不能安全駕駛動力交通工具之
    罪嫌，經臺灣臺北地方法院檢察署（簡稱臺北地檢署）檢察
    官於98年4 月30日以98年度偵字第9227號為緩起訴處分，其
    期間為1年，抗告人並應於緩起訴處分確定後6個月內，支付
    45,000元予犯罪被害人保護協會臺北分會，並於緩起訴確定
    後10個月內，參加道路交通安全講習6 小時；抗告人於此期
    間內均履行完畢，由臺北地檢署於99年5 月19日以98年度緩
    字第1535號執行結案，抗告人之緩起訴處分至期間屆滿未經
    撤銷等情，有前揭緩起訴處分書及本院被告前案紀錄表附卷
    足徵，是抗告人已因同一酒後駕車事由，受刑事處罰完畢，
    依行政罰法第26條第1 項規定之「一事不二罰」原則，原處
    分機關仍逕裁處抗告人罰鍰45,000元部分，即有未洽；至原
    處分機關裁處抗告人吊扣駕駛執照12個月，並應接受道路交
    通安全講習部分，因屬行政罰法第26條第1 項但書之其他種
    類行政罰，原處分機關本得裁處之，故依修正前之道路交通
    案件處理辦法第20條（99年10月26日修正名稱為「道路交通
    事件處理辦法」，並變更條次為「第19條」）前段規定，將
    原處分撤銷，並自為裁定，處吊扣抗告人之機車駕駛執照12
    個月，並應接受道路交通安全講習。經核原審裁定認事用法
    ，並無不合。
  (三)抗告意旨以抗告人遭吊扣駕照，將失去謀生能力，致無法維
    持家計云云，惟前揭裁處為法律之強制規定，非原處分機關
    或法院所得自由裁量酌減。是抗告人之抗告為無理由，應予
    駁回。
據上論結，應依道路交通事件處理辦法第25條，刑事訴訟法第41
2條，裁定如主文。
中    華    民    國    99    年    11    月    9     日
                  刑事第一庭審判長法  官  葉騰瑞
                                  法  官  莊明彰
                                  法  官  彭政章
以上正本證明與原本無異。
不得再抗告。
                                  書記官  杜宜寧
中    華    民    國    99    年    11    月    10    日

司法院資訊處製作；財團法人民間司法改革基金會備份。
